最高法院刑事判決　　　　　　九十四年度台上字第六五五一號
　　上　訴　人　台灣高等法院高雄分院檢察署檢察官
　　被　　　告　甲○○
　　　　　　　　　　　　13號.
上列上訴人因被告傷害致人於死案件，不服台灣高等法院高雄分
院中華民國九十二年三月十三日第二審判決（九十一年度上訴字
第二０五三號，起訴案號：台灣高雄地方法院檢察署九十年度偵
字第七二一三號），提起上訴，本院判決如下：
    主  文
原判決撤銷，發回台灣高等法院高雄分院。
    理  由
本件原判決認定被告甲○○於民國九十年三月二十一日，在家中
與友人蘇俊榮、黃順男自上午九時起即一同飲酒，至十三時許，
轉往黃順男住處續飲，迨十五時四十分許，蘇俊榮提議再轉至他
處喝酒，因甲○○拒絕而起爭執，雖經黃順男居中協調而應允，
心仍不滿，竟於離開黃家後，基於傷害犯意，在高雄市左營區○
○○路三四五巷口附近拾取木棍一支，俟蘇俊榮走近時，即以該
棍毆擊蘇俊榮之頭部，致其受有外傷性蜘蛛網膜下腔出血、左頂
頭皮撕裂傷七公分等傷害，經送醫急救，雖於同年月三十一日出
院，卻於同年四月四日，因頭痛、言語不清及肢體無力，再送入
加護病房，延至同年月十一日十六時許，因深層腦部血管畸形血
管瘤破裂，引起腦幹大出血而不治死亡等情。因而維持第一審變
更刑法第二百七十七條第二項傷害致人於死罪名之起訴法條，論
處甲○○傷害人之身體罪刑（處有期徒刑二年，緩刑五年），駁
回檢察官之第二審上訴。固非無見。
惟查：(一)、認定事實及適用法律基礎之證據，雖經調查，而其內
容尚未明瞭者，即與未經調查情形無異，如遽行判決，自屬刑事
訴訟法第三百七十九條第十款所稱之當然違背法令。原判決認蘇
俊榮之死因主要係其生前患腦「血管畸形－動脈瘤」破裂所致，
係非屬常見之疾病，為於母體發育時所造成之先天性疾病，雖可
正常生活，亦可因跌倒、互毆等事故，誘發其破裂及出血，亦有
自然破裂引起死亡者，固有法務部法醫研究所鑑定書及函文說明
為其認定之依據（見原判決第六頁第六至十三行），然該鑑定書
之作成，係由檢察官檢具蘇俊榮之血液、膽汁、組織切片各一瓶
、掃瞄片五片及相驗卷一宗送請該所進行鑑定事宜，有該囑託函
在案可稽（見偵查卷第十七、十八頁），據該相驗卷記載，屍體
解剖所見略為：「1.……腦內無硬膜下出血，有蜘蛛網膜下出血
現象。……2.……冠狀切狀切割面有異狀，腦部有出血現象、有
腦挫傷現象、腦室有出血現象。……4.腦底血管外觀分佈正常，
沒有動脈瘤現象。……」（見相驗卷第八十頁），乃上揭鑑定書
則逕認係「有骨幹與腦室『積血』」（見偵查卷第二十七頁），
並進而「推定為深層腦部血管畸型血管瘤破裂引起腦幹大出血死
亡」（見偵查卷第二十九頁），二者似有不同，此攸關犯罪成立
何種罪名，基於公平正義之維護，自有調查究明之必要，原審未
遑根究明白，遽行判決，未免速斷，應認有證據調查未盡之違失
。(二)、有罪判決書之事實一欄，為適用法令之依據，凡與適用法
令有關之事實，固應詳細記載，俾為適用法令之基礎，但所認定
之犯罪事實，倘已將起訴事實之一部分予以減縮，認減縮部分無
犯罪可言，自毋庸將該減縮部分記載於有罪判決之事實欄，此為
當然之理，否則難謂無事實認定與理由說明不相適合之判決理由
矛盾之違誤。原判決理由說明甲○○僅犯普通傷害罪，乃其事實
欄仍記載關於傷害致人於死之犯罪事實（見原判決第二頁第六至
八行），致其事實記載與理由說明不相適合，自屬判決理由矛盾
。以上，或為檢察官上訴意旨所指摘，或屬本院得依職權調查之
事項，應認原判決具有撤銷發回更審之原因。又甲○○於偵查中
已與告訴人即蘇俊榮之妻李金燕成立和解，雙方書立之和解書內
所載「懇請撤銷本訴訟案」（見偵查卷第三十四頁背面），其真
意是否撤回傷害之告訴？案經發回，於更審時應併注意及之，附
此指明。
據上論結，應依刑事訴訟法第三百九十七條、第四百零一條，判
決如主文。
中　　華　　民　　國　九十四　年　 十一 　月　二十四　日
                      最高法院刑事第九庭
                          審判長法官  張　淳　淙
                                法官  張　春　福
                                法官  呂　丹　玉
                                法官  洪　昌　宏
                                法官  蔡　彩　貞
      本件正本證明與原本無異
                                      書  記  官
中　　華　　民　　國　九十四　年　 十一 　月　二十九　日
                                                      Y
